臺灣高等法院刑事裁定
110年度抗字第1916號
抗  告  人  盧建宇



上列抗告人即受刑人因聲請定其應執行刑案件，不服臺灣臺北地
方法院中華民國110年10月28日裁定（110年度聲字第1695號），
提起抗告，本院裁定如下：
    主  文
抗告駁回。
    理  由
一、原裁定意旨略以：抗告人即受刑人盧建宇（下稱受刑人）所
    犯如原裁定附表所示之罪，經如原裁定附表所示之法院判處
    如原裁定附表所示之刑，均經確定在案，且原審為上開案件
    犯罪事實最後判決之法院，有本院被告前案紀錄表在卷可稽
    。而受刑人所犯如原裁定附表編號2、8所載得易科罰金之罪
    與原裁定附表編號1、3至7所載不得易科罰金之罪，固屬刑
    法第50條第1項但書第1款及第3款所示不併合處罰之情形，
    然受刑人已請求檢察官聲請定應執行刑，有臺灣臺北地方檢
    察署依民國102年1月23日修正之刑法第50條調查受刑人是否
    聲請定應執行刑調查表1份附卷可參，參照刑法第50條第2項
    之規定，自仍應准予併合處罰。茲檢察官聲請定其應執行之
    刑，原審審核認聲請為正當，爰依刑事訴訟法第477條第1項
    ，刑法第50條第2項、第53條、第51條第5款之規定，定其應
    執行刑為有期徒刑6年等語。
二、抗告意旨略以：
　㈠原裁定定應執行刑為有期徒刑6年，明顯有失公平公正之比例
    原則，爰依法提起抗告。
　㈡按法律上屬於自由裁量事項，並非完全概無法律性之拘束，
    在法律上有其外部界限及內部界限，前者為法律之具體規定
    ，使法院得以具體選擇為適當之裁判；後者則為法院秩序之
    理念所在，二者均不得逾越。在數罪併罰有二裁判以上，應
    定其應執行刑之案件，法院所為刑之酌定，固屬自由裁量事
    項，惟對法律內部界限、外部界限，均仍應受其拘束（最高
    法院97年度台抗字第513號裁定意旨參照）。
　㈢又按刑法第56條連續犯之規定業於94年2月2日修正公布刪除
    ，並於95年7月1日施行。連續犯之所以廢除係因實務界對於
    「同一罪名」認定過寬，所謂「概括犯意」經常可連綿數年
    之久，且在採證上多過於寬鬆致過度擴張連續犯概念，併案
    浮濫造成不公平之現象。考量過去視為連續犯之犯罪，原則
    上應回歸數罪併罰之處罰，以藉此維護刑罰之公平性。再按
    法院就裁量權之行使，除不得逾越法律之規定範圍之外部界
    限，尚應受比例原則、公平正義原則之規定，謹守秩序之理
    念，體察法律之規範目的，使其結果實質正當，合於裁量之
    內部性界限，俾與立法本旨相契合，亦即必須符合所適用法
    律授權之目的，並受法律之理念、法律感情及慣例等所規範
    ，且現階段之刑事政策，非只在實現以往之應報主義之觀念
    ，尤重在教化之功能（高等法院98年度抗字第634號裁定可
    供參照）。
　㈣定應執行刑之宣告，非只限於法定範圍內自由裁量，應注意
    行為人從其犯罪所反映的人格特性，考量刑罰目的及相關刑
    事政策妥為宣告，刑罰功能除一般預防及特別預防外，更重
    要是行為人再社會化及具體社會保護作用，加諸過多刑罰於
    受刑人，僅徒增造成責任應報，去實現一個未知且抽象的正
    義。因此，是否為長期拘束人身自由的同時，應考量受刑人
    更生絕望的心理影響，將使其人格遭受完全性的抹滅，因此
    必須考量刑罰手段之相當性，盡量選擇能使受刑人復歸社會
    生活之刑罰方法，勿以加重刑責來遏制，過度強調所謂預防
    性之刑罰目的或達到嚇阻作用，讓受刑人淪為教化社會大眾
    的工具，此與我國刑事政策之立法有違。凡此即構成最高法
    院所揭示內部界限。又行為人犯罪之行為態樣、手段、動機
    、犯罪類型相同、相似者，於併合處罰時，其責任非難重複
    程度較高，應酌定較低之應執行刑，並應考量人之生命有限
    ，刑罰對於受刑人造成痛苦程度，以刑度增加而生加乘效果
    ，非等比方式增加，如以實質累加方式執行，刑責恐特別偏
    重過苛，不符合現代刑事政策及刑罰之社會功能，故透過定
    應執行刑之程序，採限制加重原則，授權法官綜合斟酌受刑
    人犯罪行為之不法罪責程度，各罪彼此間之關聯性等。
　㈤受刑人因高職肄業之教育程度，致學識不足，對法律素養不
    甚明瞭而誤觸法律，然家中老父已屆62歲之高齡，又罹患三
    高之病症需受刑人相依為命，目望鈞長憐憫，受刑人身有殘
    疾，不便於行。綜上，懇請給予受刑人早日返鄉奉孝之機會
    ，從新從輕之裁定，以為之規避衍生社會問題，絕不再犯云
    云。
三、按數罪併罰之定應執行之刑，係出於刑罰經濟與責罰相當之
    考量，並非予以犯罪行為人或受刑人不當之利益，為一種特
    別的量刑過程。相較於刑法第57條所定科刑時應審酌之事項
    係對一般犯罪行為之裁量，定應執行刑之宣告，乃對犯罪行
    為人本身及所犯各罪之總檢視。除應考量行為人所犯數罪反
    應出之人格特性，並應權衡審酌行為人之責任與整體刑法目
    的及相關刑事政策，在量刑權之法律拘束性原則下，依刑法
    第51條第5 款之規定，採限制加重原則，以宣告各刑中之最
    長期為下限，各刑合併之刑期為上限，但最長不得逾30年，
    資為量刑自由裁量權之外部界限，並應受法秩序理念規範之
    比例原則、平等原則、責罰相當原則、重複評價禁止原則等
    自由裁量權之內部抽象價值要求界限之支配，使以輕重得宜
    ，罰當其責，俾符合法律授與裁量權之目的，以區別數罪併
    罰與單純數罪之不同，兼顧刑罰衡平原則。個案之裁量判斷
    ，除非有全然喪失權衡意義或其裁量行使顯然有違比例、平
    等諸原則之裁量權濫用之情形，否則縱屬犯罪類型雷同，仍
    不得將不同案件裁量之行使比附援引為本案之量刑輕重比較
    ，以視為判斷法官本於依法獨立審判之授權所為之量刑裁奪
    有否裁量濫用之情事。此與所謂相同事務應為相同處理，始
    符合比例原則與平等原則之概念，迥然有別（最高法院100
    年度台上字第21號判決意旨參照）。又法院定執行刑時，茍
    無違法律之內、外部界限，其應酌量減輕之幅度為何，實乃
    裁量權合法行使之範疇，自不得遽指違法（最高法院102年
    度台抗字第932號裁定意旨參照）。
四、經查：
　㈠本件受刑人犯如原裁定附表所示之罪，分別經原裁定附表所
    示之法院判處如原裁定附表所示之刑，且均分別確定在案。
    又原裁定附表編號1、3至7所示之罪均不得易科罰金，而原
    裁定附表編號2、8所示之罪則得易科罰金，屬刑法第50條第
    1項但書第1款情形，依同條第2項規定，須經受刑人請求檢
    察官聲請定其應執行刑，始得依刑法第51條規定定其應執行
    刑。本件受刑人業具狀請求檢察官就附表所示各罪之刑聲請
    合併定其應執行刑，有臺灣臺北地方檢察署依102年1月23日
    修正之刑法第50條調查受刑人是否聲請定應執行刑調查表可
    佐。是原審審核卷證結果，認檢察官聲請為正當，定其應執
    行刑為有期徒刑6年，經核係在各宣告刑中刑期最長（有期
    徒刑1年4月）以上，各刑合併之刑期以下之範圍內，與刑法
    第51條第5款所定之外部界限並無違背，亦未逾越自由裁量
    之內部界限（原裁定附表編號1至2所示之罪前曾經裁定定應
    執行有期徒刑2年確定、原裁定附表編號3至4所示之罪前曾
    經判決定應執行有期徒刑2年2月確定、原裁定附表編號5至7
    所示之罪前曾經判決定應執行有期徒刑2年確定，加計原裁
    定附表編號8所示之罪之刑期為有期徒刑3月，總和為有期徒
    刑6年5月）。
　㈡本院綜衡卷存事證及受刑人所犯數罪類型、次數、各罪之侵
    害法益、個別罪質內容、各罪犯罪情節、對其犯罪應予之整
    體非難評價等一切情狀，認原審所定之應執行刑，並未逾越
    法律所規定之範圍，亦無明顯過重而違背比例原則或公平正
    義之情形，原審定刑職權之行使，於法並無違誤，其所酌定
    之應執行刑，難認有顯然濫用裁量權限而未當之情形。準此
    ，受刑人泛稱原裁定違反內部界限與外部界限、比例原則及
    限制加重原則云云，均委無可憑。至抗告意旨所指其身體狀
    況及家庭因素，洵非定應執行刑時所考量之事由，是受刑人
    徒以其個人暨家庭因素為憑，請求更定較輕之刑期云云，亦
    難謂可採。
五、綜上，原裁定並無違誤或不當之處，受刑人徒憑己意，泛以
    原裁定違反內部界限與外部界限、比例原則及限制加重原則
    云云，並執個人暨家庭因素為為由，空言指摘原裁定不當，
    請求重新定其應執行刑云云，其抗告為無理由，應予駁回。
據上論斷，應依刑事訴訟法第412條，裁定如主文。　　
中　　華　　民　　國　　110 　年　　12　　月　　17　　日
                  刑事第十一庭  審判長法　官  張江澤
                                      法　官  梁志偉
                                      法　官  章曉文
以上正本證明與原本無異。
如不服本裁定，應於收受送達後五日內向本院提出再抗告狀。
                                      書記官  賴又瑄
中　　華　　民　　國　　110 　年　　12　　月　　17　　日